【裁判字號】    98,醫訴,2
【裁判日期】    981124
【裁判案由】    違反醫師法
【裁判全文】
臺灣臺中地方法院刑事判決               98年度醫訴字第2號
公  訴  人  臺灣臺中地方法院檢察署檢察官
被      告  甲○○
選任辯護人  吳莉鴦律師
上列被告因違反醫師法案件，經檢察官提起公訴（97年度偵字第
15333號），本院於民國98年6月29日所為之判決，有部分漏未判
決，爰補充判決如下：
    主    文
甲○○被訴對病患乙○（菲律賓籍）為洗牙及補牙等醫療行為而
涉犯醫師法第28條前段之未取得合法醫師資格擅自執行醫療業務
罪嫌部分，無罪。
    理    由
一、公訴意旨係以：被告於民國96年間，在臺中縣潭子鄉○○街
    ○段68號施麗禎（經檢察官另案偵查起訴）所經營之「建成
    牙醫診所」內，為上門看診之病患乙○（菲律賓籍）為洗牙
    及補牙等醫療行為，而涉犯醫師法第28條前段之未取得合法
    醫師資格擅自執行醫療業務罪嫌。
二、按犯罪事實應依證據認定之，無證據不得認定犯罪事實；又
    不能證明被告犯罪或其行為不罰者，應諭知無罪之判決。刑
    事訴訟法第154條第2項、第301條第1項分別定有明文。次按
    事實之認定，應憑證據，如未能發現相當證據，或證據不足
    以證明，自不能以推測或擬制之方法，以為裁判基礎；而認
    定不利於被告之事實，須依積極證據，苟積極證據不足為不
    利於被告事實之認定時，即應為有利於被告之認定，更不必
    有何有利之證據；所謂認定犯罪事實之積極證據，雖不以直
    接證據為限，間接證據亦包括在內，然而無論直接或間接證
    據，其為訴訟上之證明，須於通常一般之人均不致有所懷疑
    ，而得確信其為真實之程度者，始得據為有罪之認定，倘其
    證明尚未達到此一程度，而有合理之懷疑存在時，自不能以
    推測或擬制之方法，以為有罪裁判之基礎，最高法院著有30
    年度上字第816號、40年度臺上字第86號、76年度臺上字第4
    986號判例可資參照。又刑事訴訟法第161條第1項規定：檢
    察官就被告犯罪事實，應負舉證責任，並指出證明之方法。
    因此，檢察官對於起訴之犯罪事實，應負提出證據及說服之
    實質舉證責任。倘其所提出之證據，不足為被告有罪之積極
    證明，或其指出證明之方法，無從說服法院以形成被告有罪
    之心證，基於無罪推定之原則，自應為被告無罪判決之諭知
    ，最高法院亦著有92年臺上字第128號判例可資參照。
三、本件檢察官認被告涉犯上開罪嫌，係以乙○於警詢、偵訊時
    之證詞為其論據。訊據被告則否認有對乙○擅自執行牙醫之
    醫療業務犯行，辯稱：我不記得有為乙○洗牙，亦未曾為外
    勞補牙等語。
四、經查：證人乙○於警詢雖指認係相片編號8之人為看診醫生
    ，並供稱：第一次是洗牙，大約過一個禮拜我去的時候，就
    幫我補牙等語（偵15333卷二第68頁），惟其於偵訊係具結
    證稱：「去過（指建成牙醫診所）2次。‥‥96年，忘了幾
    月。‥‥（問：提示指認相片，是那一位替你洗牙及補牙？
    ）不記得了，因那時有戴口罩，且很久了。（問：如果看到
    本人是否認得出來？）認不出來。（問：為何警察問你，你
    說是編號8？）我那時是說大概，但是不是很確定。‥‥我
    印象中是瘦瘦的，頭髮捲捲的，警察問我這二位的那一位，
    我確定不是2號，所以我即指8號，因為瘦瘦的女生」等語（
    偵15333卷二第87、88頁），由證人乙○於偵訊所述，顯見
    其實際上無法確認究是否係被告對其看診，惟警詢時係從2
    號及8號相片中，以排除2號相片之人之方式，而指認係編號
    8相片之被告對其看診，該警詢指認顯有瑕疵可指，已難認
    證人乙○係確認被告為其看診；再證人乙○經臺灣高等法院
    臺中分院於本案二審即98年度醫上訴字第1544號案審理中經
    傳訊未到，而已於98年8月7日出境等情，亦有內政部入出國
    及移民署函文檢附有關乙○之入出國日期證明書可佐（二審
    卷第40頁），顯已去向不明，而無再予傳喚調查之可能。此
    外，復查無其他積極證據足資證明被告曾於96年之不詳時間
    為乙○看診，為治療牙齒之擅自執行醫療業務犯行，自難認
    被告有於96年間之不詳時間在建成牙醫診所內，為乙○看診
    牙齒，而擅自執行牙醫之醫療業務行為。此外，本院復查無
    其他積極證據足以證明被告犯公訴意旨所指此部分犯行，應
    認不能證明被告犯罪，揆諸前揭法條及判例意旨，應為被告
    無罪之諭知。
據上論斷，應依刑事訴訟法第301條第1項，判決如主文。
中    華    民    國    98    年    11    月    24    日
                  刑事第十三庭  審判長法  官  楊萬益
                                      法  官  廖慧如
                                      法  官  蔡建興
以上正本證明與原本無異。
如不服本判決，應於收受送達後10日內向本院提出上訴書狀（應
敘述具體理由並附繕本）。
上訴書如未敘述理由，應於上訴期間屆滿後20日內補提理由書於
本院。
                                      書記官  黃英寬
中    華    民    國    98    年    11    月    24    日


司法院資訊處製作；財團法人民間司法改革基金會備份。
